【裁判字號】    97,易,989
【裁判日期】    970618
【裁判案由】    竊盜
【裁判全文】
臺灣板橋地方法院刑事判決               97年度易字第989號
公  訴  人  臺灣板橋地方法院檢察署檢察官
被      告  丁○○
                    現於臺灣新店戒治所戒治中
上列被告因竊盜案件，經檢察官提起公訴（97年度偵字第1400號
），本院判決如下：
    主  文
丁○○無罪。
    理  由
一、公訴意旨略以：被告丁○○與另1 姓名年籍不詳之成年男子
    ，共同意圖為自己不法之所有，基於竊盜之犯意聯絡，於民
    國96年9 月30日14時許，先以不法方式侵入臺北縣新莊市○○路593 巷5 弄14號6 樓門外，再共同以不詳方式破壞該址
    門鎖，藉以侵入上址住宅後（無故侵入住宅部分，未據告訴
    ），進而共同以徒手竊取甲○○所有、置於屋內之新臺幣（
    下同）8,000 元、金項鍊1 條、白金項鍊2 條、金戒指4 個
    、印章1 個得逞。嗣因丁○○逃離現場時，為甲○○之女婿
    乙○○目睹其面貌，並將其逃逸時所乘坐車輛之車牌號碼LV
    -9699 號予以記錄報警究辦，始循線查悉上情，因認被告涉
    犯刑法第321 條第1 項第2 款之加重竊盜罪嫌。
二、訊據被告堅詞否認有公訴人上開所指之竊盜犯行，辯稱：伊
    並未為前揭竊盜行為，車牌號碼LV-9699 號之車輛雖然登記
    在伊名下，但是該車伊從沒開過，車子是伊朋友戊○○的，
    當時有寫1 份契約書。伊跟戊○○不熟，是伊另外一個比較
    好的朋友綽號「太陽」拜託我的，表示戊○○剛出獄，不便
    辦過戶等語。
三、公訴人認被告涉有上開竊盜犯行，係以：無非以證人甲○○於警詢及偵查中之證述；證人乙○○於警詢及偵查中之
    證述；汽車車籍資料查詢單等為主要論據。
四、按犯罪事實應依證據認定之，無證據不得認定犯罪事實；又
    不能證明被告犯罪者，即應諭知無罪之判決，刑事訴訟法第
    154條第2項、第301條第1項分別定有明文。次按認定不利於
    被告之事實，須依積極證據，苟積極證據不足為不利於被告
    事實之認定時，即應為有利於被告之認定，更不必有何有利
    之證據。又認定犯罪事實所憑之證據，雖不以直接證據為限
    ，間接證據亦包括在內，然而無論直接或間接證據，其為訴
    訟上之證明，須達於通常一般人均不致有所懷疑，而得確信
    其為真實之程度，始得據為有罪之認定（最高法院30年上字
    第816號、76年臺上字第4986號判例意旨參照）。經查：
  (一)黃水木居住之臺北縣新莊市○○路593 巷5 弄14號6 樓於96
    年9 月30日14時許，遭2 名不詳之成年男子侵入屋內行竊新
    臺幣（下同）8,000 元、金項鍊1 條、白金項鍊2 條、金戒
    指4 個、印章1 個等物，黃水木於返家時發覺有異大聲呼救
    ，適在5 樓之乙○○聽聞後即跑出門外追逐其中一名竊賊，
    乙○○追逐竊賊新莊市○○路593 巷口時，見該竊賊跑上車
    號車牌號碼LV -9699號自小客車內欲開車逃離，其即記下該
    小客車之車牌號碼報警處理等事實，固分據證人黃水木、乙○○於警詢、偵查及本院審理時證述在卷，且經證人乙○○
    於警詢中明確證稱: 「當警方以車號LV-9699 號查詢車主並
    調閱口卡，我確定是口卡上犯嫌丁○○沒有錯，因為當時我
    還有跟他敲車門要把他攬住，他看見我，便將車門上鎖後立
    即踩油門逃逸，我看見他的臉孔非常清楚不會認錯」等語。
  (二)然參諸證人乙○○在本院審理中證稱: 「當我打開1 樓的門
    時，我發現有一名男子往巷口逃，我就追過去，後來該名男
    子就上了一輛車，我試圖攔下這部車，但沒有成功。我就拍
    打副駕駛座的玻璃，我想要把玻璃打碎，把人抓出來，但這
    時車輛已往後退，我避免受傷就退開了。這時我的姊夫跟我
    太太的弟弟一起就把這部車輛的車牌記下來」、「（檢問：
    你有清楚看到開這部車子的人的容貌？）因為時間很短暫，
    我只看到他的側臉，且是隔著玻璃看的」、「（檢問：你是
    從何方向看？）我是從副駕駛座看到駕駛座上人的側臉」等
    語，可知證人乙○○所述於看見逃逸竊賊容貌時，係該名竊
    賊已上車，且因時間短促，故其係隔著副駕駛座玻璃看到坐
    在駕駛座上竊賊之側臉。而衡諸常情，此過程既為一瞬間之
    事，當時證人乙○○又未能正面面對場竊賊，如何能明確辨
    識該名男子之面貌。
  (三)復佐以證人乙○○偵查中證稱：「（問：如何指認該次行竊
    男子就是本件被告丁○○？）我把車牌提供警方之後，警方
    先依車籍資料調出車主相片給我指認，我指認相片後確認是
    本件被告，後來警方有抓到被告又找我再去指認一次，我看
    到本人後也確認他就是被告」（見偵卷第48頁）、於本院97
    年6 月4 日審理時證稱: 「（問：當時在警局如何指認出被
    告？）在案發的當天晚上，警察先拿壹張黑白的大頭照片給
    我看，說照片的人是車主，問我是不是竊賊，我說不是，後
    來有拿壹張彩色照片給我看，警察說這是同一個人，問我確
    認是不是，我才認為第二張照片裡得的是我看到的竊賊，這
    兩張雖然是同一個人，因為黑白的比較不清楚，所以警察提
    出第一張照片時我無法確認」等語，顯見證人乙○○首次指
    認時，係因警方已告知被告係車號LV-9699 號車輛之車主，
    而就員警提供之被告口卡予以指認，是指認過程無法排除先
    入為主之誤認可能性。況從前開證人乙○○所述目擊竊賊之
    過程以觀，亦難認其確能清楚看清竊賊之容貌，故證人乙○○此部分之指認非毫無瑕疵可指，自難以此有瑕疵之指認，
    即為被告有罪之佐證。
  (三)再者，被告辯稱車牌號碼LV-9699 號之車輛雖然登記在伊名
    下，但是該車伊從沒開過，車子是伊朋友戊○○的乙節，並
    據證人丙○○於本院97年5 月21日審理時證稱: 「（問：是
    否知道被告有一部ＬＶ-9929 號汽車？）知道」、「（問：
    這部車子是他買的？）不是，是別人借的名義買的」、「（
    問：你如何知道這件事？）我是在去年9 月份中旬時，聽我
    哥哥講，他的朋友要買車，沒帶身分證，我哥哥是跟他朋友
    一起去，所以我哥哥就拿身分證借他的朋友買車。我聽完我
    哥哥講完後，我擔心那部車會被別人利用，所以就要求我哥
    哥的朋友簽壹張切結書，我就將那張空白切結書交給我哥哥
    ，我哥哥再拿給他的朋友簽名後，簽名後拿給我保管」、「
    （問：為何切結書之日期為97年10月15日？）那是寫錯了，
    應該是96年10月15日才對，且我在9 月中旬就將切結書交給
    我哥哥，但是對方一直到後來才簽。該切結書後面之附註是
    我自己寫的」、「（問：你哥哥有無使用過這部車子？）沒
    有，因為戊○○過來的時候都開著那部車子」等語；證人戊○○於本院97年6 月4 日到庭證稱: 「（問：你有借用的被
    告的名義買車？）有，車牌號碼ＬＶ-9699 之汽車，時間我
    忘了」、「（問：為何要借用被告的名義買車？）因為我當
    時證件不見了，所以借用被告的名義買車」、「（問：這部
    車買了之後都是你在使用？）是」、「【提示證人丙○○上
    次庭呈之掛牌切結書】（問：為何要簽系爭切結書？）因為
    車牌號碼ＬＶ-9699 之汽車當時都是我在使用，所以被告或
    丙○○就要我簽系爭切結書，表示系爭汽車實際是我的，且
    我在使用」、「（問：96年9 月間，有無使用系爭汽車？）
    有，我有使用」、「（問：系爭汽車有借給別人使用？）應
    該有，有人借我就把車子借給他」、「（問：被告在這段時
    間有無跟你借系爭汽車使用？）沒有」等語明確，且經核該
    2 證人上開證詞並無任何矛盾齟齬之處，益徵被告抗辯並非
    無據。
五、綜上所述，本件關於被告為上開竊盜犯罪行為人之犯罪證明
    ，公訴人所舉之事證尚未達於通常一般之人均不致有所懷疑
    ，而得確信其為真實之程度，此外，復查無其他積極證據足
    資證明被告有公訴人所指之竊盜犯行，按上所述，本件自應
    為無罪諭知。
據上論斷，應依刑事訴訟法第301 條第1 項，判決如主文。
本案經檢察官黃佳權到庭執行職務。
中    華    民    國    97    年    6     月    18    日
                  刑事第六庭    法  官  古秋菊
以上正本證明與原本無異。
如不服本判決，應於判決送達後10日內敘明上訴理由，向本案提
出上訴狀。
                                書記官  陳永訓
中    華    民    國    97    年    6     月    18    日


司法院資訊處製作；財團法人民間司法改革基金會備份。
